臺灣臺南地方法院交通事件裁定　　　　　　　　　　九十三年度交聲字第四三九號
　　原處分機關　交通部公路總局嘉義區監理所麻豆監理站
　　受處分人即
　　異　議　人　甲○○
右列受處分人因違反道路交通管理處罰條例案件，對於交通部公路總局嘉義區監理所
麻豆監理站九十三年八月四日所為之裁決處分（處分案號：麻監裁罰字第裁七五─Ｋ
ＡＣ０二二三九六號）聲明異議，本院裁定如左：
    主  文
異議駁回。
    理  由
一、聲明異議意旨略以：受處分人即異議人甲○○雖不否認有於民國九十三年五月五
    日晚間七點二十分左右，駕駛車牌號碼五Ｋ─二五三一號自用小客車，行經雲林
    縣斗六市鎮○路附近時，因該車後號牌上裝設有藍色燈泡，而遭執勤之雲林縣警
    察局斗六分局警員當場開單舉發之事實，然異議人所有之前開小客車後號牌上所
    加裝之燈泡，其燈光並不刺眼，並無夜間行駛無法辨認牌號之情形，且經異議人
    自行用相機拍攝該車後號牌處，亦無難以辨識牌號之情況，異議人實無裝設其他
    器具使不能辨識牌號之違規情事。此外，異議人所駕駛之前述車輛為警照相舉發
    當時，係暫停路邊且未熄火，則異議人並非在行駛中被警員攔停，警方說法並無
    說服力，故異議人不服原裁處，而提起本件異議。
二、按汽車行駛有損毀或變造汽車牌照、塗抹污損牌照，或以安裝其他器具之方式，
    使不能辨認其牌號者，處汽車所有人新臺幣二千四百元以上四千八百元以下罰鍰
    ，並責令申請換領牌照或改正，道路交通管理處罰條例第十三條第一款規定甚明
    。又道路交通管理處罰條例之制定，其目的係在加強道路交通管理，維護交通秩
    序，並確保交通安全，該條例第一條即定有明文，故解釋前開道路交通管理處罰
    條例第十三條第一款之處罰規定，自應依此目的為之。而汽車號牌係車輛管理、
    辨別及違規取締等之辨認依據，為落實上開加強道路交通管理之目的，所謂「以
    安裝其他器具之方式，使不能辨認其牌號者」，解釋上應非僅限於行為人所安裝
    之器具，已經造成車牌號碼永久無法辨認之狀態而已，尚且包含於一般情況下，
    未裝置器具時本可輕易辨認牌號者，後因該項器具之裝設，而造成車牌號碼在相
    同狀態下有不能或不易辨認之情形。又車牌號碼是否清晰可見，以及該牌號辨認
    之容易與否，並非僅在日間自然光線下及車輛靜止時，加以觀察判斷即為已足。
    反之，在外界光線昏暗狀態及車輛行進移動中，對於判斷該器具之裝設是否造成
    正常牌號辨認之困難，則更為重要。
三、經查：
    （一）受處分人即異議人甲○○並不否認有於九十三年五月五日晚間七點二十分
          左右，駕駛車牌號碼五Ｋ─二五三一號自用小客車，行經雲林縣斗六市鎮
          ○路附近時，該車後號牌上確實裝設有藍色燈泡之事實，且有雲林縣警察
          局九一雲警交字第ＫＡＣ０二二三九六號舉發違反道路交通管理事件通知
          單一紙附卷可參；又本件舉發警員於攔查時發現該車後號牌所裝設之燈泡
          燈光刺眼等情，亦有雲林縣警察局斗六分局九十三年六月一日斗六警交字
          第０九三０００七七五０號函一份在卷足證。另上開小客車後號牌上所裝
          設之燈泡，並未加裝覆蓋，且係發出藍色光線，則有上開斗六分局九十三
          年九月十四日斗六警交字第０九三００一二三五一號函所附之違規現場採
          證照片一張及異議人自行提出之照片四張存卷可佐。
    （二）其次，受處分人即異議人甲○○所有之右述小客車後號牌上所加裝之燈泡
          ，其光線雖非極為強烈，而不至於在白天自然光線之狀況下，嚴重影響該
          車車牌號碼之辨識，然如於夜間或外界光線較差時，則因該加裝之兩顆小
          燈泡，係發出藍色之燈光，於外界光線較為微弱之情況下，不僅會顯示出
          其明顯之刺眼燈色，且因該燈泡所發射之藍色光線照射於物體上時，容易
          導致物體上文字、數字及圖案等外形輪廓產生變化而趨於模糊，加上觀察
          者同時受到該燈泡有色光線之刺激作用，亦容易導致觀察者目視該車牌時
          ，會較一般正常車牌難以區別上面之文字、數字與圖案。從而，異議人所
          有之上開小客車後號牌處所加裝之燈泡，於外界光線較為微弱時，其燈光
          即會造成燈泡附近之車號文字或數字之外形輪廓趨於模糊，而較在未裝置
          該燈泡之情況下難以清楚辨識牌號，故該藍色燈泡之裝設，仍會造成該車
          車牌號碼辨認上之困難，應無疑義。
    （三）再者，道路交通安全規則之附件七「車輛燈光與標誌檢驗規定」第四項規
          定：非屬前三項所列之燈光，須經主管機關核定後，方能裝置。而前開道
          路交通安全規則之附件七「車輛燈光與標誌檢驗規定」第一至第三項車輛
          所能裝置之燈光中，雖有汽車後號牌燈之相關規定，但後號牌燈係安裝於
          車後號牌之上方、下方或左右兩側，並非設置於號牌上，又燈色限定為白
          色，且應有適當覆蓋保護，光型亦應不影響後方來車之行車視野，據此，
          足見號牌燈之裝設需受嚴格之限制，以避免影響他車之行車安全及本身牌
          號之辨認。因之，車輛加裝未符合車輛燈光檢驗標準之燈泡時，則該裝置
          是否對於車輛管理及行車安全上產生影響，則應採取較為嚴格之解釋。而
          本件受處分人即異議人甲○○所擅自加裝之後號牌燈泡，不僅非屬符合規
          定而可任意裝置之燈光，且該燈泡並直接裝設於號牌上，燈色亦非白色而
          係藍色，又未加任何覆蓋，此等裝置對於在後目視觀察車號之人員而言，
          確已造成相當嚴重之影響。尤其在夜間或外界光線較為微弱之情況下，與
          未裝設該種燈泡之正常號牌相互比較，則其影響將更為顯著。基此，異議
          人前述裝置燈泡之行為，經核已達於以安裝其他器具之方式，使不能辨認
          其牌號之違規情形，應尚可認定。
    （四）至受處分人即異議人甲○○雖辯稱：該車之後號牌上加裝之燈泡並不會影
          響牌號之辨認云云，並提出其自行拍攝之後號牌照片四張以資佐證。然而
          ，因異議人所提出之後號牌照片，僅係該小客車處於靜止狀態下之近距離
          照片，而非該車輛行駛移動中拍攝所得，故依此特定狀態下所拍得之照片
          ，經核尚難佐證該燈泡之裝置，在各種狀況下對於車號之辨認均無任何影
          響。另牌號之辨認時機，除在以違規採證照相儀器拍攝照片後之間接辨識
          確認情況外，尚有取締違規行為時之執勤警員及肇事逃逸車輛目擊證人等
          瞬間直接目視狀況，而後述車輛行駛移動中之牌號辨認過程，執勤警員或
          目擊證人均易受到前述號牌上裝設之燈泡光線所影響，而無法如觀察正常
          號牌一般地輕易確認號牌上之車牌號碼，顯見異議人所提出之尚可辨識牌
          號之後號牌照片，仍不足以佐證該燈泡裝置對於牌號之辨識完全不生影響
          ，故異議人亦尚難據此而為免罰之憑藉。從而，異議人前開所辯，經核並
          非有理，而不足採。
    （五）此外，受處分人即異議人甲○○雖另辯稱：本件經警照相舉發當時，異議
          人所駕駛之車輛係暫停路邊且未熄火，故異議人並非在行駛中被警員攔停
          ，警方說法並無說服力云云。然而，本件舉發單位所稱之「攔停」，除指
          車輛在行駛狀態中經警攔阻而停車外，解釋上亦應包括在道路上之車輛雖
          處於靜止狀態，但因其外觀上已有明顯違規之跡象，而遭警員直接予以舉
          發或拍照採證之情形在內。而在道路上之車輛雖處於靜止狀態，然如未熄
          火而駕駛人亦在車內時，則該駕駛人發現有警員前來查問時，亦可能隨即
          駕車加速離開現場，故縱然是處於停止狀態之車輛，執勤警員前去查看時
          ，亦需預防駕駛人見狀駕車逃逸，同時採取阻止駕駛人駕車離去之執勤行
          為，故此等攔查方式與上開「攔停」之意涵，經核亦無顯然違背之處。況
          不論屬於何種「攔停」方式，則均屬交通勤務警員執行交通稽查任務所必
          須之執勤手段，且駕駛人依照道路交通管理條例第六十條第二項第一款之
          規定意旨，本即有配合執交通勤務警員執行稽查任務之義務，尚不因警員
          攔查方式不同而可免其配合稽查之義務。基此，異議人所駕駛之小客車於
          經警照相舉發當時係暫時停在路邊，而非處於行駛狀態等情縱然屬實，然
          參照前開說明可知，該停放於道路上之小客車，在外觀上既有於後號牌上
          加裝燈泡，致使牌號難以辨認之違規情形，則執勤警員對該暫停路邊之小
          客車予以攔查、拍照後並加以舉發，經核並無任何違法或不當之處。從而
          ，異議人前開所辯：其並非在行駛中被警員攔停，警方說法有失說服力云
          云，經核亦非可採，附此敘明。
四、綜上所述，受處分人即異議人甲○○於前述時、地，駕駛車牌號碼五Ｋ─二五三
    一號自用小客車，有後號牌上加裝燈泡致有以安裝其他器具之方式，使不能辨認
    其牌號之違規情形既可認定，則原處分機關即交通部公路總局嘉義區監理所麻豆
    監理站據此並引用道路交通管理處罰條例第十三條第一款之規定，進而參酌違反
    道路交通管理事件統一裁罰基準表之相關內容，裁處異議人罰鍰新臺幣二千四百
    元，於法尚無違誤或不當。至本件異議內容，經核並無理由，故應予以駁回。
五、據上論斷，應依道路交通案件處理辦法第十九條，裁定如主文。
中      華      民      國      九十三      年     十     月     七     日
                              臺灣臺南地方法院交通法庭
                                  法  官    陳  志  成
右正本證明與原本無異。
如不服本裁定應於送達後五日內向本院提出抗告狀。
                                  書記官  黃瓊蘭
中      華      民      國      九十三      年     十     月     七     日
